【裁判字號】    94,訴,3428
【裁判日期】    950615
【裁判案由】    衛星廣播電視法
【裁判全文】
臺北高等行政法院判決
                                     94年度訴字第03428號
                              .
原      告  三立電視股份有限公司
代  表  人  甲○○
           （董事長）
送達代收人  乙○○
訴訟代理人  丙○○
被      告  國家通訊傳播委員會
代  表  人  蘇永欽
          （主任委員）
訴訟代理人  丁○○
上列當事人間因違反衛星廣播電視法事件，原告不服行政院中華
民國94年9 月2 日院臺訴字第0940088753號訴願決定，提起行政
訴訟，本院判決如下：
    主  文
訴願決定及原處分除關於「處罰鍰新臺幣參拾伍萬元，並請立即
改正」部分外均撤銷。
原告其餘之訴駁回。
訴訟費用由原告負擔。
    事  實
一、事實概要：原告為衛星廣播電視節目供應者，於民國（下同
    ）94年3 月15日16時在其經營之三立新聞臺頻道之「整點新
    聞」節目，報導「變性人跨海賣淫PUB 從事性交易」新聞（
    下稱系爭新聞）中，播出僅以長髮遮住部分身體之全裸泰國
    變性人及變性人掀衣扭腰露臀之畫面，上開露臀之畫面，雖
    以馬賽克處理，惟鏡頭仍可辨識其裸露部位，而有強調色慾
    及性意涵之內容情形，經行政院新聞局（下稱新聞局，該局
    業務已於95年2 月22日由被告承受辦理）於94年4 月21日召
    開廣播電視節目暨廣告諮詢會議評鑑，認定已逾越「普遍級
    」規定，違反衛星廣播電視法第18條第1 項規定，且原告前
    曾因違反同法第18條第1 項有關電視節目應分級處理之規定
    ，分別經新聞局以92年4 月24日新廣四字第0920621732號處
    分書、93年10月11日新廣廣四字第0930625585號處分書分別
    核處罰鍰25萬元、30萬元在案，今再有違反上開規定之情事
    ，新聞局乃依衛星廣播電視法第36條第1 款規定，以94年5
    月16日新廣四字第0940622585號處分書處原告罰鍰35萬元，
    並要求立即改正，逾期不改正，將按次連續處罰（下稱原處
    分）。原告不服，提起訴願，亦遭決定駁回，遂提起本件行
    政訴訟。
二、兩造聲明：
（一）原告聲明：
  １、訴願決定及原處分均撤銷。
  ２、請求被告返還原告已繳納之罰鍰三十五萬元。
  ３、訴訟費用由被告負擔。
（二）被告聲明：
  １、駁回原告之訴。
  ２、訴訟費用由原告負擔。
三、兩造之爭點：
（一）原告主張之理由：
  １、本件有關泰國變性人以長髮遮住部分裸體之鏡頭所呈現者
      ，僅有遭檢警單位查獲涉及性交易之現行犯端坐於被查獲
      包廂內之畫面，並未出現任何裸露、猥褻之畫面，當無違
      反新聞局所定電視節目分級處理辦法之普遍級規範。另有
      關掀衣扭腰露臀畫面中，嫌犯於警局為掀衣扭腰露臀之動
      作時，其下半身仍著有丁字褲，並非毫無衣物蔽體而裸露
      其臀部，且原告並已將該扭腰動作畫面施以馬賽克之處理
      ，故系爭新聞所呈現者，僅能辨識出該嫌犯之扭腰舞蹈動
      作。是綜觀系爭新聞中晝面之呈現，僅有該名嫌犯短暫幾
      秒之扭腰舞蹈動作，並未出現電視節目分級處理辦法中，
      所規定普遍級節目不得播出之涉及性行為、性意涵及色欲
      之內容等，更無任何裸露、猥褻之畫面，實難謂有任何足
      以引發閱聽人產生性意涵之不良情緒，甚或對兒童身心產
      生不良之作用。尤有甚者，系爭新聞中該名嫌犯著丁字褲
      所為之扭腰舞蹈動作，此若屬猥褻畫面，則代表傳統文化
      之美之蘭嶼達悟族舞蹈舞者及視為日本國技之相撲比賽力
      士，亦皆僅著丁字褲而擺動身體；代表巴西嘉年華會之黏
      巴達舞蹈，舞姿亦豈非極盡挑逗之能事，若按新聞局之標
      準加以認定，上述三者豈非皆有猥褻之嫌？若有電視臺播
      出其中任一畫面，是否亦皆有觸法可能之情事？然觀現今
      社會民智開化，電視節目播出上述畫面屢屢皆有，即便播
      出系爭新聞之內容，一般民眾亦無誤認其屬猥褻晝面之可
      能，系爭新聞報導實無違反普遍級之規範甚明。
  ２、且原告所經營三立新聞臺頻道屬時事新聞播報之專業性頻
      道，系爭新聞內容為新聞事件之適當表現手法，係受憲法
      第11條言論自由保障之範疇，又依司法院釋字第364 號解
      釋宣示及釋字第407 號解釋中，吳庚大法官所著之不同意
      見書意旨，言論自由之價值在於其有助於健全民主政治程
      序之運作，而保障言論自由可提供社會大眾依照民主程序
      參與政治決定時所需資訊，進而促使民主政治之運作更加
      健全，而系爭新聞既屬我憲法所保障之言論自由範圍，則
      新聞局所作之處分實已違反憲法保障言論自由之規定，而
      應予以撤銷。
  ３、又行政法上如涉專門技術之領域，須經法律授權組織公正
      客觀且成員為專業人士之專業委員會為判斷，其判斷自有
      受拘束之餘地。亦即此等專業委員會之組成必須建立於法
      律或授權命令之上，對於其組織之成員、職掌之事項、作
      成判斷之方法及效力，均予明定，其所做之判斷始有此等
      效力可言。否則極有可能淪於行政機關個人主觀價值之判
      斷，箝制憲法所保障之思想言論自由。而新聞局認定系爭
      新聞內容有逾越「普」級規定之情形，係依所謂廣電諮詢
      會議之討論。惟經原告遍查相關之法律及授權命令，並未
      發現衛星廣播電視法第18條之適用，須據該會議之討論。
      且該會之組織依據、構成員、討論之程序、評鑑之效力為
      何？所做之決議或判斷是否應有諮詢委員出席人數及表決
      比例之限制、是否得對之不服，均無法自法規上得知，評
      鑑過程且未給予原告陳述意見之機會，是新聞局所憑「廣
      電諮詢會議」之討論，其法律效力為何本身已有可議，而
      新聞局竟憑此討論而為處分，實屬無據。
  ４、新聞局所制定之「電視節目分級處理辦法」中，對於所得
      播出內容之例示中，分別以「適合一般觀眾觀賞者」者列
      為「普遍級」；「無輔導級及限制級之情形且無涉及爭議
      性之主題或有混淆道德秩序觀之虞…」者列為「保護級」
      ；「無限制級之情形且無涉及性之問題、犯罪、暴力、打
      鬥…等不適合兒童觀賞」者列為「輔導級」；而「描述賭
      博、吸毒、販毒…」等不適合少年及兒童觀賞者，則列為
      「限制級」，是該辦法所作出之認定標準皆屬高度不確定
      之法律概念，而新聞局之處分書上卻僅以系爭新聞畫面經
      「廣電諮詢會議」討論，即認定逾越該辦法「普」級之規
      定，則原告實難了解新聞局及該會議之認定過程究竟為何
      ？有無相反意見？最後又是據何事實（畫面）而判斷系爭
      新聞該當於電視節目分級處理辦法規定之構成要件，並率
      而作出限制人民權利之處分，是故原處分自已逾越其行政
      裁量而有濫用之虞，應予以撤銷。
（二）被告主張之理由：
  １、查原告所經營之「三立新聞臺」於94年 3月15日16時播出
      之「整點新聞」節目，報導系爭新聞，播出裸體泰國變性
      人僅以長髮遮住部分身體之鏡頭，並有掀衣扭腰露臀之畫
      面，其新聞畫面雖有以馬賽克處理，惟鏡頭仍可辨識其裸
      露部位。該新聞內容業經新聞局94年4 月21日「廣播電視
      節目暨廣告諮詢會議」評鑑，認定系爭新聞內容已逾越「
      普遍級」尺度，違反衛星廣播電視法第18條第1 項規定；
      且該節目播出內容確實與分級處理辦法中所例示的規範中
      「對兒童身心產生不良作用之言語、動作」、「任何涉及
      性行為、色慾或具性意涵」等之內容相符，故應予處分。
      又該頻道前因相同違法行為，經新聞局分別以92年4 月24
      日新廣四字第0920621732號、93年10月11日新廣四字第09
      30625585號函核處在案，茲再違規，應依同法第36條第1
      款及93年12月22日修正發布之新聞局處理衛星廣播電視法
      罰鍰案件裁量基準第1 點第1 款第1 目（原處分書誤植為
      第一點（2）–1）處分。
  ２、依現行法令規定及基於尊重新聞自由與編輯自主立場，新
      聞節目並不須事先送經新聞局審查。新聞節目播出後，如
      有違規情形，新聞局則調閱側錄帶，視情節提請由社會公
      正人士及學者專家組成的「廣播電視節目暨廣告諮詢會議
      」討論，依決議辦理或處分。新聞自由雖衍生自憲法保障
      言論自由之原則，惟依司法院釋字第509 號解釋之意旨所
      示，新聞報導縱係本諸人民知的權利而生，若新聞報導侵
      犯個人名譽、隱私及公共利益時，亦為法律所應限制之範
      疇，又以廣播及電視方式表達言論自由之方式，為憲法第
      11條所保障之範圍，惟廣播電視無遠弗屆，對於社會具有
      廣大而深遠之影響，故享有傳播之自由者，應基於自律觀
      念，善盡其社會責任，不得有濫用自由之情事。其有藉傳
      播媒體妨害善良風俗、破壞社會安寧，危害國家利益或侵
      害他人權利等情形者，國家自得依法予以限制，絕非任何
      事件皆可以新聞自由之名做為新聞報導之保護傘，原處分
      以違反衛星廣播電視法第18條第1 項規定予以處罰，誠屬
      適當及適法。
  ３、再查，新聞局對於違規案件之認定向極重視，為避免少數
      同仁之主觀好惡即對業者做成處分，影響業者權益，並保
      持新聞局在專業觀念上能與社會脈動與時俱進，特邀請社
      會各界公正、客觀之專業人士擔任「廣播電視節目暨廣告
      諮詢會議」委員，不定期召開會議，評鑑委員審酌個案，
      提供新聞局在節目認定上之客觀諮詢意見，新聞局再就個
      案情節輕重與該頻道之核處紀錄，依法予以核處。新聞局
      依法核處，誠屬適當適法，並未有過於主觀、不符社會通
      念之處。
  ４、原告經營衛星廣播電視事業，自應遵守衛星廣播電視法相
      關規定，以善盡媒體以「公共利益」為前提之責任，茲任
      令其頻道違規播出違法之畫面內容，顯有應注意能注意而
      不注意之過失，自應負法律責任，新聞局審酌其違章情節
      ，依法核處，認事用法尚無不合，是其起訴並無理由。
    理  由
一、按「行政機關之管轄權，依其組織法規或其他行政法規定之
    。」行政程序法第11條第1項定有明文。本件相關之衛星廣
    播電視管理原屬新聞局職權（衛星廣播電視法第3條第1項規
    定參照），惟自95年2 月22日被告國家通訊傳播委員會成立
    之日起，通訊傳播相關法規（包括廣播電視法）等涉及其職
    掌者，主管機關變更為被告國家通訊傳播委員會（國家通訊
    傳播委員會組織法第2 條、第3 條第13款規定參照），由其
    承受辦理該等業務，從而，本件訴訟進行中，原屬新聞局之
    取締及處分違反通訊傳播相關法令事件業務，既於95年2 月
    22日移由被告（即國家通訊傳播委員會）承受辦理，該等業
    務之主管機關現已變更為被告國家通訊傳播委員會，則其依
    法具狀向本院聲明承受訴訟，於法即無不合，應予准許，合
    先敘明。
二、原告主張：系爭新聞有關泰國變性人以長髮遮住部分裸體之
    鏡頭所呈現者，僅有遭檢警單位查獲涉及性交易之現行犯端
    坐於被查獲包廂內之畫面，並未出現任何裸露、猥褻之畫面
    ，另有關掀衣扭腰露臀畫面中嫌犯於警局為掀衣扭腰露臀之
    動作時，其下半身仍著有丁字褲，並非毫無衣物蔽體而裸露
    其臀部，且原告並已將該扭腰動作畫面施以馬賽克之處理，
    並未出現電視節目分級處理辦法中，所規定普遍級節目不得
    播出之涉及性行為、性意涵及色欲之內容等，更無任何裸露
    、猥褻之畫面，實難謂有任何足以引發閱聽人產生性意涵之
    不良情緒，甚或對兒童身心產生不良之作用。又依憲法第11
    條規定、司法院釋字第364 號解釋及釋字第407 號解釋中吳
    庚大法官之不同意見書意旨以觀，本件系爭新聞既屬我憲法
    所保障之言論自由範圍，則新聞局所作之處分實已違反憲法
    保障言論自由之規定，而應予以撤銷。另新聞局認定系爭新
    聞內容有逾越「普」級規定之情形，係依所謂廣電諮詢會議
    之討論。惟經原告遍查相關之法律及授權命令，並未發現衛
    星廣播電視法第18條之適用，須據該會議之討論，而新聞局
    竟憑此討論而為處分，實屬無據。再者新聞局所制定之「電
    視節目分級處理辦法」規定之認定標準皆屬高度不確定之法
    律概念，而新聞局之處分書上卻僅以系爭新聞畫面經「廣電
    諮詢會議」討論，即認定逾越該辦法「普」級之規定，則原
    告實難了解新聞局及該會議之認定事實、過程為何，新聞局
    率作限制人民權利之處分，已逾越其行政裁量而有濫用之虞
    ，則原處分自應予以撤銷，為此，依行政訴訟法第4 條、第
    196 條之規定提起本件訴訟，求為判決如訴之聲明所示云云
    。
三、被告則以：原告所經營之「三立新聞臺」於94年 3月15日16
    時播出之「整點新聞」節目，報導系爭新聞，播出裸體泰國
    變性人僅以長髮遮住部分身體之鏡頭，並有掀衣扭腰露臀之
    畫面，其新聞畫面雖有以馬賽克處理，惟鏡頭仍可辨識其裸
    露部位。該新聞內容業經新聞局94年4 月21日「廣播電視節
    目暨廣告諮詢會議」評鑑，認定系爭新聞內容已逾越「普遍
    級」尺度，該節目播出內容確實與分級處理辦法中所例示的
    規範中「對兒童身心產生不良作用之言語、動作」、「涉及
    性行為、色慾或具性意涵」等內容相符，違反衛星廣播電視
    法第18條第1 項規定，而原告前因相同違法行為，經新聞局
    分別以92年4 月24日新廣四字第0920621732號、93年10月11
    日新廣四字第0930625585號函核處在案，茲再違規，應依同
    法第36條第1 款及93年12月22日修正發布之新聞局處理衛星
    廣播電視法罰鍰案件裁量基準第1 點第1 款第1 目處分。至
    新聞自由雖衍生自憲法保障言論自由之原則，惟依司法院釋
    字第509 號解釋之意旨所示，新聞報導縱係本諸人民知的權
    利而生，若新聞報導侵犯個人名譽、隱私及公共利益時，亦
    為法律所應限制之範疇，又以廣播及電視方式表達言論自由
    之方式，為憲法第11條所保障之範圍，惟廣播電視無遠弗屆
    ，對於社會具有廣大而深遠之影響，故享有傳播之自由者，
    應基於自律觀念，善盡其社會責任，不得有濫用自由之情事
    。其有藉傳播媒體妨害善良風俗、破壞社會安寧，危害國家
    利益或侵害他人權利等情形者，國家自得依法予以限制，非
    任何事件皆可以新聞自由之名做為新聞報導之保護傘。再查
    ，新聞局對於違規案件之認定向極重視，為避免少數同仁之
    主觀好惡即對業者做成處分，影響業者權益，並保持新聞局
    在專業觀念上能與社會脈動與時俱進，特邀請社會各界公正
    、客觀之專業人士擔任「廣播電視節目暨廣告諮詢會議」委
    員，評鑑委員審酌個案，提供新聞局在節目認定上之客觀諮
    詢意見，新聞局再就個案情節輕重與該頻道之核處紀錄，依
    法予以核處。新聞局依法核處，誠屬適當適法。原告經營衛
    星廣播電視事業，自應遵守衛星廣播電視法相關規定，以善
    盡媒體以「公共利益」為前提之責任，茲任令其頻道違規播
    出違法之畫面內容，顯有應注意能注意而不注意之過失，自
    應負法律責任，新聞局審酌其違章情節，依法核處，認事用
    法尚無不合，是其起訴並無理由等語，資為抗辯。
四、按「主管機關應訂定節目分級處理辦法。衛星廣播電視事業
    及境外衛星廣播電視事業應依處理辦法規定播送節目。」、
    「衛星廣播電視事業或境外衛星廣播電視事業有下列情形之
    一者，予以警告︰…三、違反第十八條第一項、第三項、第
    十九條或第二十條第一項準用第十八條第三項、第十九條第
    二項規定者。…」、「衛星廣播電視事業或境外衛星廣播電
    視事業有下列情形之一者，處新台幣十萬元以上一百萬元以
    下罰鍰，並通知限期改正︰一  經依前條規定警告後，仍不
    改正者…」衛星廣播電視法第18條第1項、第35條第3款、第
    36條第1款分別定有明文。
五、經查，原告為衛星廣播電視節目供應者，曾因違反衛星廣播
    電視法第18條第1 項有關電視節目應分級處理之規定，經被
    告分別核處罰鍰25萬元、30萬元在案，嗣又在其所經營之三
    立新聞臺頻道94年3 月15日16時「整點新聞」節目，報導系
    爭新聞，播出僅以長髮遮住部分身體之全裸泰國變性人及變
    性人掀衣扭腰露臀之畫面，上開露臀之畫面，雖以馬賽克處
    理，惟鏡頭仍可辨識其裸露部位，而有強調色慾及性意涵之
    內容，經原處分認定已對兒童身心發展有不良影響，逾越普
    遍級尺度，違反衛星廣播電視法第18條第1 項規定，乃依同
    法第36條第1 款規定處罰等事實，為兩造所不爭執，並有新
    聞局92年4 月24日新廣四字第0920621732號、93年10月11日
    新廣四字第0930625585號行政處分書、94年4 月21日廣播電
    視節目暨廣告諮詢會議決議及委員意見彙整表、公司資料查
    詢、系爭新聞側錄帶、電視節目分級處理辦法條文及附表二
    電視節目特殊內容例示說明等件分別附原處分、訴願卷可稽
    ，並經本院當庭勘驗系爭新聞側錄帶內容確與上開事實概要
    欄所載系爭新聞節目內容相符，亦有勘驗筆錄附卷可參，堪
    信為真實。
六、次按關於衛星廣播電視之節目播放，衛星廣播電視法第18條
    第1 項業已授權行政機關訂定節目分級處理辦法，若業者違
    反分級規定播送節目，行政機關即得對之處以20萬元以上20
    0 萬元以下之罰鍰。另電視節目分級處理辦法第5 條規定：
    「電視節目無第四條所列情形，但涉及下列情形之一，不適
    合兒童觀賞者，列為『輔』級：一、涉及性之問題、犯罪、
    暴力、打鬥、恐佈、玄奇怪異或反映社會畸型現象，對於兒
    童心理有不良影響之虞者。二、有褻瀆、粗鄙字眼或對白有
    不良引喻者。」同辦法第6 條規定：「電視節目無前二條所
    列情形，但涉及爭議性之主題或有混淆道德秩序觀之虞，須
    父母、師長或成年親友陪同予以輔導觀賞，以免對兒童心理
    或行為產生不良影響者，列為『護』級」同辦法第7 條規定
    ：「電視節目無前三條所列情形，適合一般觀眾觀賞者，得
    列為『普』級。」同辦法第9 條規定：「第四條至第八條及
    各級不得播出之特殊內容例示說明如附表二。」同辦法第13
    條規定：「新聞報導節目得不標示級別，其畫面應符合『普
    』級規定。」及同辦法附表二（電視節目特殊內容例示說明
    ）不得播出之內容欄：「普通級：任何涉及性行為、色慾或
    具性意涵等內容。」等，均為新聞局基於上開衛星廣播電視
    法之授權所發布之法規命令，其內容未逾越授權範圍，並符
    合授權之目的者，自為法之所許。又行政院新聞局處理衛星
    廣播電視法罰緩案件裁量基準第1 點規定：「本局處理衛星
    廣播電視事業及境外衛星廣播電視事業違反衛星廣播電視法
    罰鍰案件裁量基準：（一）構成第三十六條規定者：處新臺
    幣十萬元以上一百萬元以下罰鍰，並通知限期改正。1.第一
    次適用第三十六條之罰鍰，自新臺幣十萬元起算，再次適用
    且違反同一法條違法事證時，不問所經時間長短，每次增處
    罰鍰新臺幣五萬元。但第一次適用第三十六條第二款（即違
    反主管機關依第四條第一項、第二項所為指定或繼續播送之
    通知者）規定者，處罰鍰新臺幣三十萬元，再次違反者，每
    次增處罰鍰新臺幣三十萬元。2.事業有第三十五條各款所列
    之違法情形，經依該條文受警告處分後，不問所經時間長短
    ，再有相同違法事證者，依第三十六條第一款處理之。3.事
    業就相同違法行為，不問是否為同一節目，已於一年內經依
    第三十五條或第三十六條受處分二次，再有同一法條違法事
    證者，依第三十七條第一項第一款處理之…」新聞局頒布上
    開裁罰基準，已分別就違反衛星廣播電視法第36條、第37條
    、第38條、第40條等不同情節，訂定不同之處罰額度，復依
    據其違反次數之多寡等訂定不同之裁罰標準，其除作原則性
    或一般性裁量準則外，另有例外情形之考量，與法律授權目
    的尚無牴觸。從而，行政機關援引上開裁罰基準作成行政處
    分，亦屬適法。
七、原告雖主張：系爭新聞播出裸體泰國變性人以長髮遮住部分
    身體之鏡頭、掀衣扭腰露臀之畫面，無任何裸露、猥褻之畫
    面，並未出現電視節目分級處理辦法中，所規定普遍級節目
    不得播出之涉及性行為、性意涵及色欲之內容，無對兒童身
    心產生不良作用之虞；系爭新聞屬憲法所保障之言論自由範
    圍；另新聞局認定系爭新聞內容有逾越「普」級規定之情形
    ，係依所謂廣電諮詢會議之討論惟該會議於法無據；再者新
    聞局所制定之「電視節目分級處理辦法」規定之認定標準皆
    屬高度不確定之法律概念，原處分已逾越其行政裁量而有濫
    用之虞云云，然查：
（一）本件系爭新聞中，確有僅以長髮遮住部分身體之全裸泰國
      變性人及變性人掀衣扭腰露臀之畫面，上開露臀之畫面，
      雖以馬賽克處理，惟仍可辨識其裸露部位等情，業經本院
      當庭勘驗屬實，已如前述。而有關風化之觀念，固常隨社
      會發展、風俗變異而有所不同，認定與解釋不能一成不變
      。然系爭新聞既有僅以長髮遮住部分身體之全裸泰國變性
      人，掀衣扭腰露臀之不雅畫面，另畫面中人物隨鏡頭跟拍
      而刻意暴露臀部，並藉著扭腰擺臀以凸顯風騷、淫穢情態
      ，縱使局部畫面以馬賽克處理，但客觀上仍足以誘發、刺
      激性慾，而不具任何文化藝術價值，原告就此影像之捕捉
      及播放即難謂無涉及色慾或性意涵，被告基此認定原告已
      違反上述電視節目分級處理辦法中之「普」級規定，自非
      無據。本件原告訴稱系爭新聞內容為新聞事件之適當表現
      手法，難謂有任何足以引發閱聽人產生性意涵之不良情緒
      ，甚或對兒童身心產生不良之作用，原處分逾越其行政裁
      量而有濫用之虞云云，與實情不符，自不可採。
（二）又人民有言論、講學、著作及出版之自由，固為憲法第11
      條所明定，以廣播及電視方式表達言論自由之方式，亦為
      該條所保障之範圍。惟依司法院釋字第509 號釋示：「言
      論自由為人民之基本權利，憲法第11條有明文保障，國家
      應給予最大限度之維護，俾其實現自我、溝通意見、追求
      真理及監督各種政治或社會活動之功能得以發揮。惟為兼
      顧對個人名譽、隱私及公共利益之保護，法律尚非不得對
      言論自由依其傳播方式為合理之限制」之意旨，新聞報導
      節目雖具有真實報導之特殊性，但製播時仍應遵守衛星廣
      播電視法相關法令規範，倘所呈現之事實，不利於社會風
      氣，或有涉及性行為、色慾或具性意涵等內容，對於兒童
      心理有不良影響之虞者，媒體是否報導，有其社會道德之
      責任。基於民主法治原則，我國對於新聞內容不為事前審
      查，惟電視臺在節目播出前，應對節目內容嚴加編審，縱
      係本諸人民知的權利而生，然廣播電視無遠弗屆，對於社
      會具有廣大而深遠之影響，故享有傳播之自由者，應基於
      自律觀念，善盡其社會責任，不得有濫用自由之情事。其
      有藉傳播媒體妨害善良風俗、破壞社會安寧、危害國家利
      益或侵害他人權利等情形者，國家亦得依法予以限制，此
      觀司法院釋字第364 號解釋理由甚明。是廣播電視畫面若
      有妨害善良風俗、破壞社會安寧、危害國家利益或侵害他
      人權利等情形者，國家自得依法限制，不待贅言。從而，
      衛星廣播電視法第18條第1 項規定「衛星廣播電視業者應
      依分級處理辦法規定播送節目」，及電視節目分級處理辦
      法第13條規定「新聞報導節目之『畫面』應符合普通級等
      」，即係本此意旨而來，均無牴觸憲法或違反法律授權範
      圍之問題。原告以系爭新聞亦在憲法第11條「言論自由」
      之保護範圍，不應以各種分級加以限制云云，即與上開說
      明有違，委非可取。
（三）再者，新聞局訂定電視節目分級處理辦法，在使上述限制
      節目之規範明確且具體化，依該辦法第9 條規定，新聞局
      以附表例示說明各種級別及不得播出之內容，足供衛星廣
      播電視節目業者遵行，有其客觀性及適用一般性。原告對
      於上開規定，基於業者知法守法之義務，當無不知之理，
      且對於新聞節目之播出，尤應秉持「普」級之尺度，在公
      共利益及知的權利兼顧下，謹慎為之。又新聞局為避免少
      數同仁之主觀好惡即對業者做成處分，影響業者權益，並
      保持在專業觀念上能與社會脈動與時俱進，特邀請社會各
      界公正、客觀之專業人士擔任「廣播電視節目暨廣告諮詢
      會議」委員，不定期召開會議，由諮詢委員審酌個案，提
      供新聞局在節目認定上之客觀諮詢意見，該諮詢會議因非
      法定組織，意見僅供新聞局內部參考，並無拘束機關判斷
      之效力，則新聞局作業流程將其初步認有逾級之節目，提
      出由多數民間人士所組成之上述會議評議，再參考評議結
      果，始為終局決定，無非使處分之作成更趨於客觀嚴謹，
      避免專斷。本件亦依循上開模式進行「廣播電視節目暨廣
      告諮詢會議」之評議，以期原處分之作成之公正客觀、亦
      符合行政程序法第1 條所定公正、公開與民主原則之要求
      ，原告訴稱被告以廣電諮詢會議討論率作限制人民權利之
      處分，逾越其行政裁量而有濫用之虞云云，亦無可取。
八、綜上所述，原告前曾違反衛星廣播電視法第18條第1 項有關
    電視節目應分級處理之規定，經新聞局分別裁處罰鍰25萬元
    、30萬元在案，今再為本件違章行為，新聞局乃以原告違反
    衛星廣播電視法第18條第1 項規定，且經警告後，仍不改正
    為由，依衛星廣播電視法第36條第1 款及上述裁量基準之規
    定，裁處原告罰鍰35萬元，並要求立即改正，其認事用法均
    無違誤，訴願決定遞予維持，亦無不合，原告就此徒執前詞
    ，訴請撤銷該部分之處分及訴願決定，為無理由，應予駁回
    。另本件被告係依衛星廣播電視法第36條第1 款對原告之違
    章行為裁罰，而該條法文並無如同法第37條「逾期不改正，
    將按次連續處罰」之規定，被告逕對原告為「逾期不改正，
    將按次連續處罰」之通知，自屬違法，訴願決定予以維持，
    亦有未合，從而原告訴請撤銷此部分訴願決定及原處分，為
    有理由，應予准許。
九、本件事證已臻明確，兩造其餘攻擊、防禦方法及所為之立證
    ，經核與判決之結果不生影響，無庸逐一論述，併予敘明。
據上論結，本件原告之訴為一部有理由，一部無理由，爰依行政
訴訟法第104 條、民事訴訟法第79條，判決如主文。
中    華    民    國    95    年    6     月    15    日
                      第一庭審判長法  官  王立杰
                                  法  官  胡方新
                                  法  官  周玫芳
上為正本係照原本作成。
如不服本判決，應於送達後20日內，向本院提出上訴狀並表明上
訴理由，如於本判決宣示後送達前提起上訴者，應於判決送達後
20日內補提上訴理由書（須按他造人數附繕本）。
中    華    民    國    95    年    6     月    15    日
                                  書記官  何閣梅


司法院資訊處製作；財團法人民間司法改革基金會備份。
